【裁判字號】    99,消債抗,121
【裁判日期】    991008
【裁判案由】    更生事件
【裁判全文】
臺灣板橋地方法院民事裁定           99年度消債抗字第121號
抗  告  人  甲○○
上列抗告人因更生事件，對於中華民國99年7 月30日本院99年度
消債更字第179 號裁定提起抗告，本院裁定如下：
    主      文
抗告駁回。
抗告程序費用由抗告人負擔。
    理      由
一、抗告人意旨略以：伊於民國99年3 月23日聲請更生，係因台
    新國際商業銀行股份有限公司（下稱台新銀行）於99年2 月
    25日通知伊進行協商，惟台新銀行等仍對伊以台北地方法院
    北院隆98司執卯字第101012號執行命令，於協商期間內對抗
    告人財產聲請強制執行，經伊多次反應，台新銀行等皆對伊
    延緩執行之要求置之不理，故依消費者債務清理條例施行細
    則第44條規定，視為協商不成立；又以伊每月基本薪資新台
    幣（下同）5 萬1,000 元，每月尚被強制執行扣款1 萬7,00
    0 元，縱勉強答應台新銀行所提之協商條件，毀諾也是在轉
    眼之間。為此爰依法提起本件抗告，併為聲明：原裁定廢棄
    等語。
二、按債務人對於金融機構因消費借貸、自用住宅借款、信用卡
    或現金卡契約而負債務，在聲請更生或清算前，應提出債權
    人清冊，以書面向最大債權金融機構請求協商債務清償方案
    並表明共同協商之意旨，消費者債務清理條例（下稱消債條
    例）第151 條第1 項定有明文。揆其立法意旨無非認債務人
    對於金融構因前開原因所負欠債務，其法律關係較為單純明
    確，金融機構並已訂有債務協商機制，如能協商成立，債務
    人不需依債清條例聲請更生或清算，可疏減法院負擔，有效
    分配司法資源，並使債務人得自主解決其債務，爰就此部分
    採行協商前置主義。又債務人依消債條例第151 條第1 項規
    定請求協商債務清償方案後，任一債權金融機構於協商期間
    內對其財產聲請強制執行者，視為協商不成立。債權金融機
    構於債務人請求協商前已聲請法院開始強制執行程序，而不
    同意延緩執行者，亦同，消債條例施行細則第44條亦定有明
    文。
三、另按債務人不能清償債務或有不能清償之虞者，得依本條例
    所定更生或清算程序，清理其債務，消債條例第3 條固定有
    明文。所謂「不能清償債務」，係指債務人欠缺清償能力（
    清償能力則包含財產、信用、勞力等），對於已屆清償期，
    且已受請求之債務之全部或主要部分，客觀上可預見其為一
    般且繼續的不能清償之財產狀態而言。
四、經查：
  (一)本件抗告人於98年11月26日起，即受有債權人為中國信託商
    業銀行股份有限公司及台新銀行之薪資移轉命令，其復於99
    年2 月2 日受有協商面談通知函（見台北地方法院99年度消
    債更字第67號卷第26及25頁）。抗告人今雖主張其係依消債
    條例施行細則第44條規定，債權銀行不同意延緩執行，視為
    協商不成立為由聲請更生云云。查本件債權銀行既於抗告人
    請求協商前，已聲請法院開始強制執行程序，本與消債條例
    施行細則第44條前段「視為協商不成立」構成要件有間。而
    抗告人始終未提出債權銀行不同意延緩執行之證明，並其於
    更生聲請狀上提出協商不成立之證據，僅為「銀行強制執行
    」（見台北地方法院99年度消債更字第67號卷第19頁），自
    難認已該當消債條例施行細則第44條後段構成要件。是抗告
    人主張其得依消債條例施行細則第44條規定主張「視為協商
    不成立」云云，尚無可採。
  (二)復依抗告人於99年4 月27日提出之陳報狀，其主張協商不成
    立原因為台新銀行以其年平均薪資計算每月還款金額，經協
    商後其每月須還款約3 萬3,000 元，超過抗告人每月可負擔
    之範圍，故協商不成立等情，並提出前置協商不成立通知書
    為佐。是抗告人固經前置協商不成立而聲請更生，然依消債
    條例第3條之規定，仍須審究抗告人是否有不能清償債務或
    有不能清償之虞為要件。
  (三)查抗告人於99年1月8日向其最大債權金融機構申請前置協商
    時，主張其每月收入為5萬1,000元，而無依法應受其扶養之
    人，惟其每月僅願清償1萬8,500元，致協商不成立等情，有
    台新銀行台新總債務協商部第00000000005號函在卷可稽。
    惟觀諸卷附抗告人98年度所得清單（見台北地方法院99年度
    消債更字第67號卷第95頁），該年度收入達72萬7,474元，
    平均每月收入達6萬622元，顯高於其所主張每月5萬1,000元
    收入，再扣除協商應付款項後3萬2,910元及抗告人所稱未納
    入協商應付款項1萬7,000元後，所餘金額幾近內政部公布之
    每人每月最低生活標準1萬792元，似無不能清償債務之情事
    。遑論佐以抗告人現年僅40歲（59年次），距勞動基準法所
    定強制退休年齡65歲止，尚有得工作期間25年，亦可徵前開
    台新銀行所酌定之還款條件，係在抗告人清償能力之範圍內
    ，故本件抗告人並無不能清償債務之情事。
  (四)至抗告人主張縱其協商成立，恐因不可歸責於己之事由，致
    履行顯有重大困難之事由而毀諾，則因該情事尚未發生，自
    非本件所得審酌，併此敘明。
五、綜上，抗告人之抗告理由，皆無可採。原審裁定駁回抗告人
    更生及保全處分之聲請，並無違誤。抗告意旨指摘原裁定不
    當，求予廢棄，為無理由，應予駁回。
六、據上論結，本件抗告為無理由，依消債條例第15條，民事訴
    訟法第495 條之1 第1 項、第449 條第1 項、第95條、第78
    條，裁定如主文。
中    華    民    國    99    年    10   月    8     日
                  民事第一庭    審判長法  官  李世貴
                                      法  官  黃若美
                                      法  官  黃信滿
以上正本證明與原本相符
本裁定不得抗告
中    華    民    國    99    年  10   月     8    日
                                      書記官  莊琬婷

司法院資訊處製作；財團法人民間司法改革基金會備份。
